【裁判字號】    94,家訴,197
【裁判日期】    950127
【裁判案由】    確認婚姻無效
【裁判全文】
臺灣臺北地方法院民事判決             94年度家訴字第197號
原      告  甲○○
被      告  王萬葵
上列當事人間請求確認婚姻無效事件，原告之訴，依其所訴之事
實，在法律上顯無理由，本院不經言詞辯論，逕為判決如下：
    主  文
原告之訴駁回。
訴訟費用由原告負擔。
    事實及理由
一、原告起訴主張被告係大陸地區人民，兩造於民國91年8 月4
    日在大陸地區公證結婚，惟雙方並無結婚之真意，為通謀虛
    偽意思表示，因此婚姻無效，為此依法訴請判決兩造婚姻自
    始不存在等語。
二、按結婚或兩願離婚之方式及其他要件，依行為地之規定，臺
    灣地區與大陸地區人民關係條例第52條定有明文。次按夫妻
    之一方為臺灣地區人民，一方為大陸地區人民者，其結婚或
    離婚之效力，依臺灣地區之法律，臺灣地區與大陸地區人民
    關係條例第53條定有明文。本件原告為臺灣地區人民，被告
    為大陸地區人民，是兩造因結婚所生之事件，自應適用臺灣
    地區法律。再按經依戶籍法為結婚之登記者，推定其已結婚
    ，我民法第982 條第2 項定有明文，原告主張兩造婚姻無效
    ，自應舉證，以推翻戶籍登記。惟查：(一)原告雖自認兩造結
    婚係通謀虛偽意思表示，惟關於訴訟上自認及不爭執事實之
    效力之規定，在婚姻無效或確認婚姻成立或不成立之訴，於
    婚姻無效或不成立或婚姻有效或成立之原因、事實，不適用
    之，民事訴訟法第574 條第2 項定有明文，故兩造婚姻不因
    原告自認通謀虛偽意思表示無效而無效，其仍應舉證，法院
    仍應予以調查。而原告提出之戶籍謄本、大陸地區結婚證明
    書、被告入出國日期證明書及常住人口登記卡，均不足以證
    明兩造無結婚真意。(二)查被告曾於92年11月10日入境臺灣，
    於93年2 月5 日出境，有被告入出國日期證明附卷可稽，倘
    兩造無結婚真意，原告為何以夫妻團聚申請被告來台，而且
    在婚後3 年餘始稱婚姻無效，原告主張違反常情，委不足採
    。(三)兩造係於91年8 月4 日在大陸地區結婚，依首揭臺灣地
    區與大陸地區人民關係條例規定，兩造婚姻效力依行為地法
    ，即大陸地區法律，兩造婚姻有效成立，原告已於92年8 月
    27日在臺灣地區之戶政機關辦理結婚登記，此有原告戶籍謄
    本在卷可稽，是依戶籍法推定兩造已結婚。原告舉證不足證
    明兩造無結婚真意或推翻結婚登記，故原告之訴，依其所訴
    之事實，在法律上為顯無理由。
三、按原告之訴，依其所訴之事實，在法律上顯無理由者，法院
    得不經言詞辯論，逕以判決駁回之。民事訴訟法第249 條第
    2 項定有明文。原告主張兩造婚姻無效顯無理由，已如前述
    。從而原告之訴，為無理由，應予駁回。
四、結論：原告之訴為無理由，依民事訴訟法第249 條第2 項、
    第78條，判決如主文。
中    華    民    國    95    年    1     月    27    日
                  家事庭法  官  林妙黛
以上正本係照原本作成。
如對本判決上訴，須於判決送達後20日之不變期間內，向本院提
出上訴狀。
中    華    民    國    95    年    1     月    27    日
                        書記官  尹遜言


司法院資訊處製作；財團法人民間司法改革基金會備份。
